【裁判字號】    89,台上,1016
【裁判日期】    890225
【裁判案由】    偽造有價證券
【裁判全文】
最高法院刑事判決                              八十九年度台上字第一○一六號
    上  訴  人  丙○○
                乙○○
                丁○○
                甲○○
右上訴人等因偽造有價證券案件，不服台灣高等法院台南分院中華民國八十六年十二
月二十四日第二審更審判決（八十六年度上更(二)字第四五三號，起訴案號：台灣台南
地方法院檢察署八十三年度偵字第五一七七號、第五九五三號），提起上訴，本院判
決如左：
    主  文
上訴駁回。
    理  由
一丙○○、乙○○、丁○○部分：
按刑事訴訟法第三百七十七條規定，上訴於第三審法院，非以判決違背法令為理由，
不得為之。是提起第三審上訴，應以原判決違背法令為理由，係屬法定要件。如果上
訴理由狀並未依據卷內訴訟資料，具體指摘原判決不適用何種法則或如何適用不當，
或所指摘原判決違法情事，顯與法律規定得為第三審上訴理由之違法情形，不相適合
時，均應認其上訴為違背法律上之程式，予以駁回。本件上訴人丙○○之上訴意旨略
謂：原判決於理由欄既指丙○○否認有偽造有價證券犯行，繼而又指已據丙○○於本
審審理時供認在卷，有判決理由矛盾之違法；原判決於事實欄初認定丙○○等人約定
印製大陸「人民幣」完成後銷售之利潤朋分，繼而又認先後三次出售所得之款項，每
人分得之款項金額不一，餘款或充付租金，或留供公費開銷，足見銷售之利潤並未朋
分，先後事實所載矛盾；丙○○在原審審理時，非但否認有本件犯行，且辯稱係受僱
用，每月工資新台幣（下同）三萬元，原判決未加採納並未說明其理由，有判決理由
不備之違法；原審並未調查台南市○○路十七號及台南縣永康市○○路一巷三十弄二
之三號三室供偽造人民幣之廠房，是否以丙○○名義承租，有未盡調查能事之違法。
上訴人乙○○上訴意旨除亦指摘前揭丙○○所謂原判決理由矛盾及先後所載事實矛盾
外，復略稱：乙○○自始否認有本件犯行，以係王清煌向伊借七十五萬元要印日曆，
事後返還三萬元借款，不知係偽造人民幣等語為辯，原審未傳訊證人王清煌，且就上
開有利辯解未加採納，並未於判決內說明其理由，自屬違背法令；查扣之證物、照片
及監聽內容，不能證明乙○○犯罪，共同被告林芳賓前後供述不一，應不足採，原判
決竟採為認定乙○○犯罪之證據，違背經驗法則及論理法則，有採證違法及適用法則
不當之當然違背法令；原判決事實欄所載朋分事實，與理由欄所載利潤按所占股份朋
分不符，足見有事實與理由矛盾之違法；丙○○與甲○○在原審審理時，均供稱不認
識乙○○，乙○○未參與本件犯行，原判決未說明其不採納之理由，有判決理由不備
之違法。上訴人丁○○之上訴意旨略謂：林芳賓在法務部調查局台南縣調查站（下稱
台南縣調查站）訊問時，雖稱丁○○共同偽造人民幣，並負責銷售及提供交通工具，
但在第一審及原審審理時，已供稱丁○○是雜役，未出錢，有空才來，來時才開車，
未將車留下當交通工具，足證其在台南縣調查站之供述與事實不符，原判決未載明其
理由，有判決理由不備之違法；丁○○在台南縣調查站訊問時，即否認有參與犯罪，
嗣後發現偽造人民幣時即中途退出，共同被告謝永全在該站不利丁○○之供述，與事
實不符，原審就上開有利於丁○○之證據未加調查，有應於審判期日調查之證據未予
調查之違法各等語。惟查原判決係依憑丙○○及林芳賓、謝永全分別在台南縣調查站
、檢察官偵查中及第一審與原審本次更審前審理時之自白，查扣如原判決附表所示之
證物，卷附之照片及通訊監聽案聲請書、通訊監察書，並參酌乙○○、丁○○、甲○
○在台南縣調查站及檢察官偵查中之供述，據以認定丙○○、乙○○、丁○○等三人
有其事實欄所載之犯行。對於該三人在原審本次更審時否認犯罪，丙○○辯稱：伊以
為祗是印玩具鈔票，乙○○則以係王清煌向伊借七十五萬元稱要印製日曆，伊不知係
偽造人民幣為辯，丁○○辯稱：伊僅是幫忙買便當而已，不知是偽造人民幣，嗣後知
道立即退出云云，認為均係事後卸責之詞，皆不足採，已依調查所得之證據資料，於
理由欄內逐一詳加指駁。因將第一審關於丙○○、乙○○、丁○○部分之判決撤銷，
改判仍論處丙○○、乙○○共同連續意圖供行使之用，而偽造有價證券罪刑（丙○○
處有期徒刑三年六月，乙○○處有期徒刑三年二月），論處丁○○共同意圖供行使之
用，而偽造有價證券，累犯罪刑（處有期徒刑三年一月）。則原審就丙○○、乙○○
、丁○○否認犯罪之辯解，已加以調查，並於原判決內明其不足採信之理由，並無
其等上訴意旨所指摘未加調查及判決理由不備之違法情事。又林芳賓在台南縣調查站
訊問時，有關不利於丁○○之供述，核與其於第一審及原審審理中迭次所供丁○○是
雜役，未出資，有空才來，人來時才開裕隆汽車，第一次印出人民幣後丁○○就退出
，該批人民幣已銷燬等語，從形式上觀察，並無明顯不符之處，且與原判決認定之事
實無任何軒輊，原判決採為證據之一，自無不合。而認定被告犯罪事實所憑之證據，
不以直接證據為限，間接證據亦包括在內，事實審法院綜核調查所得之各種直接及間
接證據，得其心證而為事實之判斷，倘與經驗法則及論理法則無違，即不能任意指為
違法。至經驗法則，係指吾人基於日常生活經驗所得之定則，論理法則，乃理則上當
然之法則，皆屬客觀上存在之法則，非當事人主觀上之推測。原判決既已綜核前述證
據，認定乙○○有共同為本件犯行，並無明顯違背證據法則情事，乙○○上訴意旨，
任憑個人主觀意見，漫事指摘原判決採證違法，違背經驗法則與論理法則，適用法則
不當云云，自非合法之第三審上訴理由。再原判決已確認乙○○退出後，甲○○方受
僱加入犯罪，甲○○所為不認識乙○○之供述，顯非有利於乙○○之證據，而丙○○
在原審迭次審理中，並未供述不認識乙○○或供明乙○○未參與犯罪，且未曾以其本
人受僱每月工資三萬元為辯，乙○○、丙○○此部分上訴意旨，顯非依據卷證資料執
以指摘。另刑事訴訟法所稱應於審判期日調查之證據，係指與待證事實有重要關係，
在客觀上有其調查之必要性，為認定事實與適用法律基礎之證據而言，倘非屬於上開
應調查之範圍，縱未加以調查，亦無違法之可言。經查台南市○○路十七號及台南縣
永康市○○路一巷三十弄二之三號供偽造人民幣之廠房，迭據丙○○供認係伊出面承
租，核與林芳賓、謝永全等人供述情節相符，則丙○○出面承租，究係以何人名義為
之，顯非重要癥點。又乙○○之犯罪事證已臻明確，殊無再傳訊共同被告王清煌之必
要。原審未為上開無益之調查，均不容丙○○、乙○○任意指為違法。另所謂「朋分
」，係指多人分受所得之謂，非指「均分」而言，又本件犯罪集團，係約定由謝永全
及乙○○二人各出資一百五十萬元，其餘之人毋庸出資，但又約定全部股份分為十股
，謝永全、乙○○、丁○○、王清煌及綽號「明芳」各占十分之一，其餘股份由林芳
賓、丙○○二人持有，林芳賓再按販售所得多寡支酬予甲○○等情，已據謝永全等人
供明，從而原判決事實欄所載約定利潤朋分與事後販售分配利潤之事實，與理由欄所
載朋分情形，尚無矛盾之處。至丙○○於原審本次更審時，固未自白，而原判決於理
由欄二－(一)記載：於「本院本審審理時供認在卷」，乃顯然之誤寫，此觀之緊接其下
所列筆錄並無原審本次更審筆錄自明，惟此單純訴訟程序上之疏誤，對判決本旨不生
任何影響，依刑事訴訟法第三百八十條之規定，仍不得執為適法之第三審上訴理由。
依上開說明，丙○○、乙○○、丁○○之上訴意旨，俱難認已具備得為上訴第三審之
形式要件，為違背法律上之程式，此部分均應予以駁回。
二甲○○部分：
查第三審上訴書狀，應述上訴之理由，其未述者，得於提起上訴後十日內補提理
由書狀於原審法院，已逾上述期間，而於第三審法院未判決前仍未提出上訴理由書狀
者，第三審法院應以判決駁回之，刑事訴訟法第三百八十二條第一項、第三百九十五
條後段規定甚明。本件上訴人甲○○經原判決論處其共同連續意圖供行使之用，而偽
造有價證券罪刑（處有期徒刑三年二月）後，不服原判決，於八十七年一月九日具狀
提起上訴，並未述理由，迄今逾期已久，於本院未判決前仍未提出，依上開規定，
此部分上訴自非合法，應併予駁回。
據上論結，應依刑事訴訟法第三百九十五條，判決如主文。
中      華      民      國    八十九    年      二      月    二十五    日
                              最高法院刑事第一庭
                                  審判長法官  施  文  仁
                                        法官  張  淳  淙
                                        法官  林  永  茂
                                        法官  蕭  仰  歸
                                        法官  洪  佳  濱
      右正本證明與原本無異
                                              書  記  官
中      華      民      國    八十九    年      三      月      三      日


司法院資訊處製作；財團法人民間司法改革基金會備份。
